【裁判字號】    98,抗,176
【裁判日期】    981105
【裁判案由】    聲明異議
【裁判全文】
臺灣高等法院臺南分院民事裁定  98年度抗字第176號
抗  告  人  李明憲即華濟醫院
上列抗告人因債權人臺灣中小企業銀行股份有限公司與債務人華
觀國際興業股份有限公司等間請求清償債務強制執行事件聲明異
議，對於中華民國98年7月9日臺灣雲林地方法院裁定（98年度事
聲字第4號）提起抗告，本院裁定如下：
    主  文
抗告駁回。
抗告程序費用由抗告人負擔。
    理  由
一、抗告意旨略以：系爭拍賣之不動產，設有污水處理設備，卻
    未予以鑑價拍賣，顯有錯誤。又系爭拍賣之不動產上種植共
    200多棵之樹木，樹齡均長達14、15年，原法院均未查察，
    亦未鑑價拍賣，率為抗告人不利之裁定，爰提起本件抗告，
    請求廢棄原裁定云云。
二、按當事人或利害關係人，對於執行法院強制執行之命令，或
    對於執行法官、書記官、執達員實施強制執行之方法，強制
    執行時應遵守之程序，或其他侵害利益之情事，得於強制執
    行程序終結前，為聲請或聲明異議。但強制執行不因而停止
    ；強制執行法第12條第1項定有明文。「若該（經查封）財
    產是否債務人所有尚待審認方能確定，執行法院既無逕行審
    判之權限，尤非同法第12條所定之聲明異議所能救濟，自應
    依同法第16條之規定，指示主張有排除強制執行權利之第三
    人，提起執行異議之訴，以資解決。」（最高法院49年台抗
    字第72號判例意旨參照）。
三、經查：抗告人於原法院主張系爭拍賣之不動產上之停車場及
    廢水處理設備為訴外人郭文楷即雲林華濟醫院所有，為執行
    債權人臺灣中小企業銀行股份有限公司所否認，並經原法院
    向雲林縣政府建設處查詢得知，債務人黃耀陸於民國83年12
    月23日取得系爭建物使用執照時，早即存在系爭不動產上之
    停車場及廢水處理設備，此有雲林縣政府（83）雲營使字第
    2847號使用執照影本及其竣工圖、消防安全設備會勘表等附
    件附於執行卷可稽，是抗告人前揭之主張已非無疑。況其主
    張上揭廢水處理廠為訴外人郭文楷即雲林華濟醫院所有，因
    執行債權人既有爭執，要屬實體上問題，依上開最高法院判
    例意旨，抗告人應提起第三人異議之訴以資救濟，尚非聲明
    異議程序所得審究。從而，抗告人既非所有權人，亦非執行
    債務人，則抗告人對於原法院就系爭拍賣之不動產上所種植
    之樹木及污水處理設備未予鑑價拍賣，亦無置喙之餘地。抗
    告人抗告意旨雖非指摘原裁定不當，而係提出新事證求予廢
    棄原裁定，因抗告意旨無理由有如前述，亦應予駁回。
四、據上論結，本件抗告為無理由，依強制執行法第30條之1、
    民事訴訟法第495條之1第1項、第449條第1項、第95條、第
    78條，裁定如主文。
中    華    民    國    98    年    11    月    5    日
                  民事第三庭    審判長法  官  蘇清恭
                                      法  官  張世展
                                      法  官  蘇重信
上為正本係照原本作成。
本裁定除以適用法規顯有錯誤為理由外，不得再抗告。如提出再
抗告，應於收受送達後10日內委任律師為代理人向本院提出再抗
告狀（須附繕本），並繳納再抗告費新台幣1千元。
中    華    民    國    98    年    11    月    5     日
                                      書記官  陳嘉琍
【附記】
民事訴訟法第495條之1第2項準用同法第466條之1第1、2項規定
：
(1)對於第二審判決上訴，上訴人應委任律師為訴訟代理人。但上
  訴人或其法定代理人具有律師資格者，不在此限。
(2)上訴人之配偶、三親等內之血親、二親等內之姻親，或上訴人
  為法人、中央或地方機關時，其所屬專任人員具有律師資格並
  經法院認為適當者，亦得為第三審訴訟代理人。
民事訴訟法第466條之2第1項：
  上訴人無資力委任訴訟代理人者，得依訴訟救助之規定，聲請
  第三審法院為之選任律師為其訴訟代理人。


司法院資訊處製作；財團法人民間司法改革基金會備份。
